ACORDAO-COMPLETO-2429309

ACÓRDÃO 8144/2021 ATA 16/2021 - PRIMEIRA CÂMARA

VISTOS, relatados e discutidos estes autos de Tomada de Contas Simplificada referente ao exercício de 2002 da Delegacia Regional do Trabalho no Estado de Rondônia (DRT/RO) , atual Superintendência Regional do Trabalho no Estado de Rondônia (SRTb-RO) , na presente oportunidade examinando-se o monitoramento das determinações contidas no Acórdão 7168/2010-TCU-Segunda Câmara, 
ACORDAM os Ministros do Tribunal de Contas da União, reunidos em sessão de 1ª Câmara, ante as razões expostas pelo Relator, em:
9.1. considerar parcialmente cumprida a determinação do item 9.6 do Acórdão 7168/2010-TCU-Segunda Câmara;
9.2. determinar à Superintendência Regional do Trabalho no Estado de Rondônia (SRTb-RO) que, no prazo de trinta dias, dê andamento aos processos de ressarcimento relativos aos servidores/ex-servidores Wilmo Alves, Moacir Perozzo e Alex Sales de Luna (processos administrativos 46753.000017/2015-40, 46753.000022/2015-52 e 46753.000027/2015-85) ;
9.3. encaminhar à SRTB-RO a cópia integral da peça 31 do TC Processo 032.275/2011-0, que contém o Ofício 67/GAB/SRTE-RO, de 11/4/2015, e seus respectivos anexos;
9.4. determinar à SecexPrevidência que:
9.4.1. após consulta ao Siape ou outras diligências que entender cabíveis, verifique se houve o pagamento, mediante desconto em folha, do valor total da multa aplicada a Aécio Almeida Guimarães por meio do item 9.1 do Acórdão 7168/2010-TCU-Segunda Câmara, com a devida atualização monetária, e, em caso da existência de saldo devedor, notifique a SRTb/RO para realizar o desconto em folha da dívida remanescente; e
9.4.2. notifique a SRTb/RO para realizar o desconto em folha da dívida remanescente do servidor Manoel Ênio Pinheiro, referente à multa que lhe foi aplicada pelo item 9.1 do Acórdão 7168/2010-TCU-Segunda Câmara, uma vez que os pagamentos realizados até o momento consideraram 24 (vinte e quatro) parcelas fixas de R$ 128,91, sem o cômputo de atualização monetária sobre o saldo devedor.

Tomada de Contas Simplificada referente ao exercício de 2002 da Delegacia Regional do Trabalho no Estado de Rondônia (DRT/RO), atual Superintendência Regional do Trabalho no Estado de Rondônia (SRTb-RO), examinando o monitoramento das determinações contidas no Acórdão 7.168/2010-2ª Câmara.

Primeira Câmara

Superintendência Regional do Trabalho no Estado de Rondônia.

3. Responsáveis: Audete Façanha Ferreira Siqueira (XXX.059.842-XX); Aécio Almeida Guimarães (XXX.853.352-XX); Emerson Luís Gonçalves Ferreira (XXX.891.638-XX); José Pereira Santos (XXX.043.242-XX - Falecido); Lindomar Simite Umbelino Alves (XXX.247.992-XX); Lucileide Rodrigues da Silva (XXX.350.442-XX); Manoel Ênio Pinheiro (XXX.676.392-XX); Manoel Pereira Barros Neto (XXX.078.207-XX); Moacyr Bóris Rodrigues Maia (XXX.719.542-XX); Samuel Marques dos Santos (XXX.645.762-XX - Falecido); Vilma Pasini de Souza (XXX.527.046-XX); Águida Gonçalves da Silva (XXX.798.631-XX).

13.1. Ministros presentes: Walton Alencar Rodrigues (Presidente), Benjamin Zymler e Jorge Oliveira.
13.2. Ministro-Substituto convocado: Augusto Sherman Cavalcanti (Relator).
13.3. Ministro-Substituto presente: Weder de Oliveira.

ACORDAO-COMPLETO-2513240

Acórdão de Relação 17058/2021 - Primeira Câmara

Acórdão de Relação

AUGUSTO SHERMAN

Adoto, como relatório, excerto da instrução elaborada por Auditor Federal lotado na então SecexTrabalho (peça 33) , anuída pelo Diretor mediante delegação de competência do titular da unidade (peça 34) , bem como excerto do Parecer divergente do MP/TCU (peça 36) : 
	"INTRODUÇÃO
1.	Trata-se de tomada de contas simplificada dos administradores e responsáveis pela gestão da Superintendência Regional do Trabalho e Emprego no Estado de Rondônia (SRTE/RO) , referente ao exercício de 2002, apreciada por meio do Acórdão 7168/2010-TCU-Segunda Câmara (peça 5, p. 16-21) . Nessa fase, estamos monitorando o cumprimento das determinações do acórdão citado.
HISTÓRICO
2.	A SRTE/RO informou sobre o cumprimento do referido acórdão por meio do Ofício 81/2015/SEAD/SRTE/RO (peça 20) .
3.	Em relação ao Item 9.1 do acórdão mencionado, a SRTE/RO informou que o responsável Aécio Almeida Guimarães recolheu todas as parcelas da dívida, conforme comprovantes (peça 20, p. 5-19) , enquanto o responsável Manoel Ênio Pinheiro recolheu apenas parte da dívida (peça 20, p. 20-24) . Em relação à dívida do responsável Samuel Marques do Santos, este Tribunal autuou processo de cobrança executiva (TC Processo 006.376/2011-8) , apenso, e a Advocacia-Geral da União (AGU) ajuizou a devida ação de execução de título extrajudicial (peça 16) .
4.	Este Tribunal realizou diligência à SRTE/RO, por meio do Ofício 288/2018-TCU/SECEX-RO (peça 21) , para obter informações acerca das medidas adotadas por aquela unidade jurisdicionada para descontar em folha de pagamento as parcelas remanescentes da multa aplicada ao responsável Manoel Ênio Pinheiro. A SRTE/RO tomou ciência do referido ofício em 16/5/2018 (peça 22) , mas não respondeu à diligência.
5.	Em relação ao Item 9.5 do acórdão mencionado, a SRTE/RO informou sobre as medidas adotadas em observância ao alerta deste Tribunal (peça 20, p. 2) .
6.	Em relação ao Item 9.6 do acórdão mencionado, a SRTE/RO informou que nove responsáveis restituíram os valores das diárias (peça 20, p. 2-3) , conforme o Ofício 67/GAB/SRTE/RO (peça 20, p. 25) e comprovantes anexos (TC Processo 032.275/2011-0, peça 31) , mas não esclareceu quais foram as medidas adotadas quanto aos dois responsáveis que discordaram (Wilmo Alves e Moacir Perozzo) e ao responsável que não foi encontrado (Alex Sales de Luna) .
7.	A SECEX-RO foi a unidade responsável pela instrução do presente processo até abril de 2019, quando tal responsabilidade foi transferida para esta SecexTrabalho.
8.	Em vista do tempo decorrido desde a data da última diligência bem como da baixa materialidade do saldo devedor, este Tribunal realizou nova diligência à SRTE/RO, por meio do Ofício 27092/2020-TCU/Seproc (peça 25) , para obter informações sobre as medidas adotadas para dar cumprimento aos subitens 9.1, 9.2 e 9.3 do Acórdão 7168/2010-TCU-Segunda Câmara, relativamente ao saldo devedor da multa aplicada ao servidor Manoel Ênio Pinheiro; bem como ao Item 9.6 do acórdão mencionado, relativamente à restituição dos valores das diárias concedidas aos responsáveis Wilmo Alves, Moacir Perozzo, e Alex Sales de Luna.
9.	O Ministério da Economia respondeu por meio do Ofício SEI 144553/2020/ME (peça 27) e respectivos documentos anexos (peças 26, 28-31) , analisados a seguir.
EXAME TÉCNICO
10.	A SRTE/RO informou que o servidor Manoel Ênio Pinheiro quitou o saldo devedor da multa em parcelas pagas no período de setembro de 2016 a março de 2017 (peça 27) , conforme comprovantes juntados aos autos (peça 30) .
11.	Em relação ao Item 9.6 do Acórdão 7168/2010-TCU-Segunda Câmara, a SRTE/RO informou que não localizou o ex-servidor Alex Sales de Luna, e que pode efetuar nova tentativa de notificação dos responsáveis Wilmo Alves e Moacir Perozzo para recolherem, cada um, o valor de R$ 57,28 (cinquenta e sete reais e vinte e oito centavos) , correspondente à devolução de uma diária (peça 27) .
CONCLUSÃO
12.	Em vista disso, verificou-se que a SRTE/RO respondeu à diligência e informou as medidas adotadas para dar cumprimento às determinações dos subitens 9.1, 9.2, 9.3 e 9.6 do Acórdão 7168/2010-TCU-Segunda Câmara.
13.	Desse modo, devem ser consideradas cumpridas as referidas determinações.
PROPOSTA DE ENCAMINHAMENTO
14.	Ante o exposto, encaminhamos os autos à consideração superior, propondo:
I)	considerar cumpridas as determinações dos subitens 9.1, 9.2, 9.3 e 9.6 do Acórdão 7168/2010-TCU-Segunda Câmara;
II)	arquivar o processo, com fundamento no inciso V do art. 169 do Regimento Interno deste Tribunal.".
2.		Enfim excerto do Parecer do MP/TCU (peça 36) :
"Em 15/12/2010, foi enviada notificação à então Superintendência Regional do Trabalho e Emprego no Estado de Rondônia (SRTE-RO) , para que adotasse as medidas previstas no item 9.6 do Acórdão 7198/2010-TCU-Segunda Câmara (peça 5, p. 31) . E, em 17/3/2011, foi enviada notificação à SRTE-RO para que realizasse o desconto em folha, em 24 parcelas, com a devida atualização monetária, das multas aplicadas aos servidores Manoel Ênio Pinheiro e Aécio Almeida Guimarães, com vistas ao cumprimento do item 9.2 da citada deliberação (peça 5, p. 43) . 
Com relação à multa aplicada a Samuel Marques dos Santos, foi montado o processo de cobrança executiva (TC Processo 006.376/2011-8, em apenso) (peça 5, p. 49) , com posterior ajuizamento da ação de execução 0001460-53.2012.4.01.4101 (peça 16) .
Em 12/5/2011, a SRTE-RO, em resposta à notificação da Secex/RO, informou que adotou as medidas para o desconto em folha das multas aplicadas aos servidores Manoel Ênio Pinheiro e Aécio Almeida Guimarães (peça 14, p. 3) . Em anexo à reposta, apresentou os comprovantes de inclusão, no Siape, do desconto parcelado da multa na folha de pagamento dos dois servidores, sendo a primeira parcela no valor de R$ 128,91 (peça 14, pp. 42/8) .
Em 12/11/2015, a Secex/RO efetuou diligência à SRTE-RO (peça 17) , para que encaminhasse planilha ou demonstrativo contendo os valores descontados dos vencimentos dos servidores Aécio Almeida Guimarães e Manoel Ênio Pinheiro (peça 17) .
Em resposta, a SRTE-RO encaminhou o Ofício 81/2015/SEAD/SRTE/RO, de 4/12/2015, em que informou que (peça 20) :
a) o servidor Aécio Almeida Guimarães pagou o valor total da multa através de Guias de Recolhimento à União (GRUs) , totalizando R$ 3.020,00;
b) o servidor Manoel Ênio Pinheiro pagou 17 parcelas de R$ 128,91, que estavam sendo descontadas em folha, totalizando R$ 2.191,47, tendo interrompido o pagamento, por não possuir margem para desconto.
No mesmo ofício, a SRTE-RO informou sobre as medidas adotadas para cumprir o item 9.6 do Acórdão 7198/2010-TCU-Segunda Câmara. Em resumo, informou que 9 servidores efetuaram a devolução das diárias recebidas indevidamente, que o ex-servidor Alex Sales de Luna não foi encontrado e que os servidores Wilmo Alves e Moacir Perozzo não concordaram com a devolução. Informou, ainda, que os processos de cobrança, junto com os originais dos comprovantes de pagamento, haviam sido protocolados na Secex/RO no dia 14/4/2015, por meio do Ofício 67/GAB/SRTE-RO (peça 20, p. 25) , e que não dispunha de cópia dos mesmos.
Em 7/5/2018, a Secex/RO enviou novo ofício de diligência para a SRTE-RO, para que informasse se foram providenciados os descontos em folha de pagamento das parcelas remanescentes da multa aplicada ao servidor Manoel Ênio Pinheiro (peça 21) .
A Secretaria de Controle Externo do Trabalho e Entidades Paraestatais (SecexTrabalho) , que passou a ser responsável pelo presente processo a partir de abril/2019, instruiu os autos, e, constatando que não houve resposta à diligência anterior da Secex/RO, propôs que fosse realizada diligência à unidade jurisdicionada, para que informasse sobre as medidas adotadas para dar cumprimentos aos subitens 9.1, 9.2 e 9.3 do Acórdão 7168/2010-TCU-Segunda Câmara, relativamente ao saldo devedor da multa aplicada ao servidor Manoel Ênio Pinheiro, bem como ao subitem 9.6 do Acórdão 7168/2010-TCU-Segunda Câmara, relativamente à restituição dos valores das diárias concedidas aos responsáveis Wilmo Alves, Moacir Perozzo e Alex Sales de Luna (peças 23 e 24) .
A diligência foi realizada (peça 25) e, em resposta, a Superintendência Regional do Trabalho no Estado de Rondônia, que atualmente integra o Ministério da Economia, informou o seguinte (peça 27) :
a) o valor restante da multa aplicada a Manoel Ênio Pinheiro (R$ 902,37) foi pago em 7 parcelas de R$ 128,91, no período de setembro/2016 a março/2017. Com isso, a dívida foi quitada, no valor original de R$ 3.093,84;
b) os processos de cobrança das diárias pagas indevidamente, citados no Ofício 67/GA/SRTE-RO, enviados ao TCU para análise, não retornaram e não ficou nenhuma cópia deles na SRTb-RO. Dos 3 servidores citados, Alex Sales de Luna não foi localizado durante várias tentativas, e quanto a Wilmo Alves e Moacir Perrozo, poderia ser feita nova tentativa de cobrança, enviando notificação juntamente com uma GRU, no valor de R$ 57,28 para cada, correspondente ao valor de uma diária, segundo decreto vigente à época dos fatos (peça 27) .
A SecexTrabalho analisou a resposta à diligência, incluindo anexos (peças 27 a 31) , e formulou a seguinte proposta de encaminhamento (peças 33 e 34) :
I)	considerar cumpridas as determinações dos subitens 9.1, 9.2, 9.3 e 9.6 do Acórdão 7168/2010-TCU-Segunda Câmara;
II)	arquivar o processo, com fundamento no inciso V do art. 169 do Regimento Interno deste Tribunal.
II
O Ministério Público de Contas diverge da proposta de encaminhamento formulada pela unidade técnica, pelos motivos que passa a expor.
Quanto à multa aplicada a Manoel Ênio Pinheiro, a unidade jurisdicionada confirmou que houve o desconto, nos vencimentos do servidor, de 24 parcelas, cada uma no valor fixo de R$ 128,91. Os descontos ocorreram nas folhas dos meses de maio/2011 a setembro/2012 e de setembro/2016 a março/2017. Utilizando-se o sistema Débito, do TCU e considerando-se que o pagamento dos vencimentos dos servidores do Poder Executivo se dá até o segundo dia útil do mês subsequente ao de referência (MP 2.077-29, de 22/2/2001) , verifica-se que, mesmo após o pagamento das 24 parcelas, ainda remanesceu débito no valor aproximado de R$ 588,90, na data de 2/4/2017 (peça 35) . Desse modo, não se operou, até o momento, a quitação da dívida do responsável.
Quanto à multa aplicada a Aécio Almeida Guimarães, os comprovantes de pagamento encaminhados pela unidade jurisdicionada, totalizando R$ 3.020,00 (peça 20, pp. 8/19) , não tratam da multa aplicada no presente processo, e sim da multa aplicada mediante o Acórdão 3010/2009-TCU-Segunda Câmara, proferido no TC Processo 009.170/2002-8, que tratou da tomada de contas simplificada da DRT/RO referente ao exercício de 2001. O pagamento de tal multa não se deu mediante desconto em folha, e sim mediante GRUs, pagas no período de 8/7/2010 a 18/4/2011, após o ajuizamento da competente ação de execução por título extrajudicial (processo 2009.41.00.007777-2 - 2ª Vara Federal da Seção Judiciária do Estado de Rondônia - peça 20, pp. 5/7) . Portanto, não está comprovada, nestes autos, a quitação da dívida do referido responsável de que trata o item 9.1 do Acórdão 7168/2010-TCU-Segunda Câmara. Não obstante, é provável que a dívida tenha sida paga, ao menos parcialmente, porquanto o desconto foi iniciado na folha de pagamento de maio/2011 (peça 14, p. 44) .
Considerando-se que não houve o pagamento integral da multa aplicada a Manoel Ênio Pinheiro e que não foi comprovado o pagamento integral da multa aplicada a Aécio Almeida Guimarães, o MP de Contas propõe que seja determinado à SecexTrabalho que:
a) após consulta ao Siape, verifique se houve o pagamento, mediante desconto em folha, do valor total da multa aplicada a Aécio Almeida Guimarães por meio do item 9.1 do Acórdão 7168/2010-TCU-Segunda Câmara, com a devida atualização monetária, e, em caso da existência de saldo devedor, notifique a SRTb/RO para realizar o desconto em folha da dívida remanescente;
b)  notifique a SRTb/RO para realizar o desconto em folha da dívida remanescente do servidor Manoel Ênio Pinheiro, referente à multa que lhe foi aplicada pelo item 9.1 do Acórdão 7168/2010-TCU-Segunda Câmara, uma vez que os pagamentos realizados até o momento consideraram 24 parcelas fixas de R$ 128,91, sem o cômputo de atualização monetária sobre o saldo devedor.
No que tange à determinação contida no item 9.6 do Acórdão 7168/2010-TCU-Segunda Câmara, cumpre registrar que, mediante o Acórdão 5098/2014-TCU-Segunda Câmara, proferido no TC Processo 032.275/2011-0, que tratou da prestação de contas da Superintendência Regional do Trabalho e Emprego no Estado de Rondônia referente ao exercício de 2010, foi concedido novo e improrrogável prazo de 90 dias para o cumprimento da referida determinação. Posteriormente, mediante o Acórdão 1588/2015-TCU-Primeira Câmara, foi prorrogado o referido prazo, em caráter excepcional, por mais 90 dias.
O processo TC Processo 032.275/2011-0 foi encerrado em 2/5/2016, sem que houvesse análise, pela unidade técnica, do cumprimento da determinação contida no item 9.6 do Acórdão 7168/2010-TCU-Segunda Câmara.
Nos presentes autos, a unidade técnica propõe que tal determinação seja considerada cumprida, uma vez que a SRTb-RO informou as medidas adotadas para lhe dar cumprimento.
Ao ver do MP de Contas, o item 9.6 do Acórdão 7168/2010-TCU-Segunda Câmara ainda não pode ser considerado integralmente cumprido, haja vista que não houve o ressarcimento ao erário das diárias pagas indevidamente a Wilmo Alves, Moacir Perozzo e Alex Sales de Luna. Ressalte-se que, se o responsável Alex Sales de Luna não foi localizado, cumpria à unidade jurisdicionada realizar sua notificação por edital. Outrossim, a alegação de que encaminhou os originais dos processos administrativos de cobrança ao TCU não justifica a falta de continuidade da cobrança em relação aos referidos responsáveis, pois bastaria requerer, perante esta Corte, a restituição dos autos originais dos processos administrativos.
Considerando-se que a unidade jurisdicionada se dispôs a dar andamento à cobrança dos valores indevidamente pagos a Wilmo Alves e Moacir Perozzo, o MP de Contas propõe que a determinação do item 9.6 do Acórdão 7168/2010-TCU-Segunda Câmara seja considerada parcialmente cumprida e que seja expedida nova determinação ao órgão, para que dê andamento aos processos de ressarcimento relativos aos servidores/ex-servidores Wilmo Alves, Moacir Perozzo e Alex Sales de Luna (processos administrativos 46753.000017/2015-40, 46753.000022/2015-52 e 46753.000027/2015-85) .
Para facilitar o cumprimento da nova determinação, propõe-se que seja encaminhada à SRTb-RO a cópia integral da peça 31 do TC Processo 032.275/2011-0, que contém o Ofício 67/GAB/SRTE-RO, de 11/4/2015, e os seus respectivos anexos.
III
Ante o exposto, o Ministério Público de Contas manifesta-se no sentido de o Tribunal:
a) considerar parcialmente cumprida a determinação do item 9.6 do Acórdão 7168/2010-TCU-Segunda Câmara;
b) determinar à Superintendência Regional do Trabalho no Estado de Rondônia (SRTb-RO) que, no prazo de 30 dias, dê andamento aos processos de ressarcimento relativos aos servidores/ex-servidores Wilmo Alves, Moacir Perozzo e Alex Sales de Luna (processos administrativos 46753.000017/2015-40, 46753.000022/2015-52 e 46753.000027/2015-85) ;
c) encaminhar à SRTB-RO a cópia integral da peça 31 do TC Processo 032.275/2011-0, que contém o Ofício 67/GAB/SRTE-RO, de 11/4/2015, e seus respectivos anexos;
d) determinar à SecexTrabalho que:
d.1) após consulta ao Siape, verifique se houve o pagamento, mediante desconto em folha, do valor total da multa aplicada a Aécio Almeida Guimarães por meio do item 9.1 do Acórdão 7168/2010-TCU-Segunda Câmara, com a devida atualização monetária, e, em caso da existência de saldo devedor, notifique a SRTb/RO para realizar o desconto em folha da dívida remanescente;
d.2)  notifique a SRTb/RO para realizar o desconto em folha da dívida remanescente do servidor Manoel Ênio Pinheiro, referente à multa que lhe foi aplicada pelo item 9.1 do Acórdão 7168/2010-TCU-Segunda Câmara, uma vez que os pagamentos realizados até o momento consideraram 24 parcelas fixas de R$ 128,91, sem o cômputo de atualização monetária sobre o saldo devedor.".
	É o relatório.

não há.

Procurador Júlio Marcelo de Oliveira.

MONITORAMENTO DE DELIBERAÇÃO ANTERIOR. NÃO COMPROVAÇÃO DO RECOLHIMENTO INTEGRAL DAS MULTAS. NÃO COMPROVAÇÃO DO RESSARCIMENTO DE DIÁRIAS PAGAS INDEVIDAMENTE. CUMPRIMENTO PARCIAL. DETERMINAÇÕES.

TOMADA DE CONTAS SIMPLIFICADA (TCSP)

Secretaria de Controle Externo da Previdência, do Trabalho e da Assistência Social (SecexPrevidência).

Em exame, originariamente, Tomada de Contas Simplificada referente ao exercício de 2002 da Delegacia Regional do Trabalho no Estado de Rondônia (DRT/RO) , atual Superintendência Regional do Trabalho no Estado de Rondônia (SRTb-RO) , na qual foram aplicadas multas a três responsáveis e determinou-se a tomada de providências tendentes à devolução de diárias com indícios de terem sido pagas indevidamente.  
Na presente oportunidade examina-se o monitoramento das determinações contidas no Acórdão 7168/2010-TCU-Segunda Câmara, de minha relatoria, adiante transcrito, com destaque para os itens 9.2 e 9.6:
"9.1. com fundamento nos arts. 1º, inciso I, 16, inciso III, alíneas 'b' e 'c', da Lei 8.443/92, c/c os arts. 19, parágrafo único, e 23, inciso III, da mesma lei, e com os arts. 1º, inciso I, 209, incisos II e III, 210, § 2º, e 214, inciso III, do Regimento Interno, julgar irregulares as contas dos responsáveis Srs. Samuel Marques dos Santos, então Delegado Regional do Trabalho em Rondônia, Aécio Almeida Guimarães, então Ordenador de Despesa da DRT/RO, e Manoel Ênio Pinheiro, então Encarregado do Setor Financeiro da DRT/RO, e aplicar-lhes, individualmente, a multa prevista no art. 58, incisos II e III, no valor de R$ 3.000,00 (três mil reais) , fixando-lhes o prazo de quinze dias, a contar das notificações, para que comprovem, perante este Tribunal (art. 214, inciso III, alínea 'a', do Regimento Interno) , os recolhimentos das dívidas aos cofres do Tesouro Nacional, atualizadas monetariamente desde a data do presente acórdão até as dos efetivos recolhimentos, se forem pagas após o vencimento, na forma da legislação em vigor;
9.2. determinar ao Ministério do Trabalho e Emprego que, no caso de não atendimento das notificações referidas no item precedente, proceda ao desconto, nas remunerações ou proventos dos Srs. Aécio Almeida Guimarães e Manoel Ênio Pinheiro, das dívidas a eles imputadas, com fundamento no art. 28, inc. I da Lei 8.443/1992, observados os limites previstos na legislação pertinente e cuidando-se, também, para que não sejam implementadas parcelas irrisórias;
9.3. autorizar, desde logo, nos termos do art. 28, inc. II, da Lei 8.443/92, a cobrança judicial das dívidas, caso não atendidas as notificações e, no que tange aos Srs. Aécio Almeida Guimarães e Manoel Ênio Pinheiro, se as providências previstas no item anterior demonstrarem-se não aplicáveis ou sem efeito;
9.4. com fundamento nos arts. 1º, inciso I, 16, inciso I, 17 e 23, inciso I, da Lei 8.443/92, c/c os arts. 1º, inciso I, 207 e 214, inciso I, do Regimento Interno, julgar regulares as contas dos responsáveis Srs. Águida Gonçalves da Silva, Audete Façanha Ferreira Siqueira, Emerson Luís Gonçalves Ferreira, José Pereira Santos, Lindomar Simite Umbelino Alves, Lucileide Rodrigues da Silva Rebouças, Manoel Pereira Barros Neto, Moacyr Boris Rodrigues Maia e Vilma de Souza, dando-lhes quitação plena;
9.5. alertar os gestores da Superintendência Regional do Trabalho e Emprego no Estado de Rondônia - SRTE/RO a respeito da necessária observância dos seguintes dispositivos:
9.5.1. art. 60 da Lei 4.320/1964, no que se refere à vedação de realizar despesas sem prévio empenho;
9.5.2. Decreto 5.992/2006, no que tange à concessão de diárias;
9.5.3. inc. IV do art. 30 da Lei 8.666/1993 e inc. I do art. 14 da Lei 7.102/1983, no sentido de somente proceder à contratação de empresas de vigilância armada ostensiva que já contem com a devida autorização de funcionamento;
9.5.4. inc. IV do art. 24 da Lei 8.666/1993, no que se refere ao prazo máximo estabelecido para as contratações por emergência;
9.5.5. caput e parágrafo único do art. 26 e inc. VI do art. 38 da Lei 8.666/1993, quanto à obrigatoriedade de abertura de processo administrativo para as dispensas previstas no inc. III e seguintes do art. 24, bem como para as situações de inexigibilidade referidas no art. 25 (estes também da Lei 8.666/1993) , devidamente autuado, protocolado e numerado - e instruído, no que couber: com a caracterização da situação emergencial ou calamitosa que justifique a dispensa, quando for o caso; a razão da escolha do executante ou fornecedor e a justificativa do preço -, devendo essas dispensas e inexigibilidades ser comunicadas à autoridade superior, no prazo de três dias, para ratificação e publicação na imprensa oficial no prazo de cinco dias, como condição de eficácia dos atos;
9.5.6. art. 67 da Lei 8.666/1993, no que tange à devida fiscalização e acompanhamento dos contratos firmados pela Administração;
9.5.7. art. 18 do Decreto 99.658/1990, no sentido de, por ocasião da inutilização ou do abandono de material, fazer com que os correspondentes termos de inutilização ou justificativa de abandono integrem o respectivo processo de desfazimento;
9.5.8. princípios da moralidade e da indisponibilidade do interesse público, no que se refere a verificar, periodicamente, o consumo de combustível dos veículos, por setor/unidade do órgão, para que haja um melhor controle gerencial dessas despesas;
9.6. determinar aos gestores da Superintendência Regional do Trabalho e Emprego no Estado de Rondônia - SRTE/RO que, no prazo de noventa dias, por intermédio de procedimentos em que seja assegurada a ampla defesa por parte dos interessados, promovam a revisão dos processos de concessão de diárias relacionados no quadro a seguir, tendo em vista os indícios de irregularidades indicados, cuidando para que, nas hipóteses em que não afastadas as correspondentes irregularidades, seja providenciado o ressarcimento das importâncias indevidamente pagas, abatendo-se, na oportunidade, os valores porventura já restituídos, informando-se a este Tribunal as medidas adotadas e os resultados alcançados:
	Proposta de Concessão de Diárias
	Período
	Beneficiário
	Quant.
	Objetivo
	Destino
	Veículo
	Ocorrência:

	009/NUSG
	18/02/02 a 19/02/02
	MOACIR PEROZZO
	1,5
	Para abertura e palestras sobre a prevenção de acidentes do trabalho e a importância da sipat, cipa e dos epis ao município. Conf. memo. nº 044/02/ Ji-Paraná/drt/ro de 07/02/2002
	JI-PARANÁ/ CACOAL/ JI-PARANÁ
	CARRO S-10 - NCM-1340
	O veículo retornou no mesmo dia 18/02/2002, portanto sujeito a restituição de diárias, na forma do artigo 59, da Lei 8.112/90.

	010/NUSG
	18/02/02 a 19/02/02
	PAULO DE MENEZES RAMOS
	1,5
	Para conduzir o servidor Moacir Perozzo ao município. Conf. memo. nº 044/02/ agência/ Ji-Paraná / drt/ ro de 07/02/02
	JI-PARANÁ/ CACOAL/ JI-PARANÁ
	CARRO S-10 - NCM-1340
	
	168/NUSG
	06/05/02
A
11/05/02
	GILSA HASSEN HOSIQUE
	5,5
	Para desenvolver projeto de fiscalização madeireiras ao Município de Nova Mármore e circunvizinhas conf. memo. 031/ negur/ drt de 24/04/02
	ARIQUEMES/ NOVA MAMORÉ/ ARIQUEMES
	S10 NCM - 1340
	O Veículo saiu de Ariquemes em 08/05/2002, portanto sujeito a restituição de diárias, na forma do artigo 59, da Lei 8.112/90.

	462/NUSG
	07/10/02 a 12/10/02
	WILMO ALVES
	5,5
	Para fiscalização indireta para verificação de FGTS e inserção de portadores de deficiência no mercado. Conf. memo. nº 059/ nefit/ seint/ drt/ ro de 01/10/2002
	PVH/ JI-PARANÁ/ PVH
	CARRO S-10/ NCK-6930
	O BTD do dia 07/10/2002 registra o deslocamento de Porto Velho a Ji-Paraná, enquanto o de 11/10/2002, marca esta data como o último dia de fiscalização no interior, portanto sujeito a restituição de diárias, na forma do artigo 59, da Lei 8.112/90.

	463/NUSG
	07/10/02 a 12/10/02
	ALDIRA SOUZA SANTOS
	5,5
	Para fazer entrega de notificação da fiscalização indireta, bem como suporte administrativo das atividades do núcleo de pré-dignidade. conf. memo. nº 059/ nefit/ seint/ drt/ ro de 04/10/2002
	PVH/ JI-PARANÁ/ PVH
	CARRO S-10/ NCK-6930
	
	464/NUSG
	07/10/02 a 12/10/02
	ADALMIR VICENTE DE OLIVEIRA
 (Motorista) 
	5,5
	Para conduzir o fiscal do trabalho Wilmo Alves e servidora Aldira Souza Santos ao município. Conf. memo. nº 059/ nefit/ seint/ drt / ro de 04/10/2002
	PVH/ JI-PARANÁ/ PVH
	CARRO S-10/ NCK-6930
	
	478/NUSG
	21/10/02 a 26/10/02
	DIRENE ALVES DA SILVA
	5,5
	Para fiscalização de empresas onde ocorreram acidentes de trabalho, conforme processo neste núcleo. conf. Memo. nº 092/ negur/ drt/ ro de 07/10/2002
	PVH/ DISTRITOS DE EXTREMA/ NOVA CALIFORNIA/ VILA DE ABUNÃ/ PVH
	CARRO S-10/ NBX-7426
	O Boletim de Tráfego Diário do Veículo S-10, placa NCK-6930, do motorista Adão Ramos registrou o seu retorno e da fiscal Direne em 24/10/2002, portanto sujeito a restituição de diárias, na forma do artigo 59, da Lei 8.112/90.

	479/NUSG
	21/10/02 a 26/10/02
	ADÃO RAMOS
 (Motorista) 
	5,5
	Para conduzir a fiscal do trabalho Direne Alves conf. memo. nº 092/negur de 07/10/2002
	PVH/ DISTRITOS DE EXTREMA/ NOVA CALIFORNIA/ VILA DE ABUNÃ/ PVH
	CARRO S-10/ NBX-7426
	
	481/NUSG
	09/10/02 a 10/10/02
	ADÃO RAMOS
 (Motorista) 
	1,5
	Para prestar socorro a viatura S-10 NBX 7426, que apresentou defeito mecânico. conf. memo. nº 264 naa/ drt/ ro de 09/10/2002
	PVH/ ARIQUEMES/ PVH
	CARRO S-10/ NBX-7546
	Foi registrado no BTD que o deslocamento ocorreu somente no dia 10/10/2002, portanto sujeito a restituição de diárias, na forma do artigo 59 da Lei 8.112/90.

	497/NUSG
	04/11/02 a 15/11/02
	ALEX SALES DE LUNA
	11,5
	Com a finalidade de fazer fiscalização conf. memo. nº 0101/ seint/ drt/ ro de 23/10/2002
	JI-PARANÁ/ OURO PRETO/ PRESIDENTE MÉDICE E REGIÃO/ JI-PARANÁ
	CARRO S-10/ NCM-1340
	Concessão indevida de diárias - o BTD aponta que no dia 09/11 (sábado) a fiscalização foi em Ji-Paraná e no domingo não houve movimento, fato que enseja o pagamento indevido no final de semana, portanto sujeito a restituição de diárias, na forma do artigo 59 da Lei 8.112/90.

	498/NUSG
	04/11/02 a 15/11/02
	PAULO CESAR GABRIEL
	11,5
	Com a finalidade de fazer fiscalização conf. memo. nº 0101/ seint/drt/ro de 23/10/2002
	JI-PARANÁ/ OURO PRETO/ PRESIDENTE MÉDICE E REGIÃO/ JI-PARANÁ
	CARRO S-10/ NCM-1340
	
	499/NUSG
	04/11/02 a 15/11/02
	JOSÉ DA COSTA RABELO
	11,5
	Para conduzir os fiscais do trabalho Alex Sales de Luna e Paulo César Gabriel aos municípios. Conf. memo. nº 0101/ seint/ drt/ ro de 23/09/2002
	JI-PARANÁ/ OURO PRETO/ PRESIDENTE MÉDICE E REGIÃO/ JI-PARANÁ
	CARRO S-10/ NCM-1340
	
	508/NUSG
	04/11/02 a 09/11/02
	ADÃO RAMOS
 (Motorista) 
	5,5
	Para conduzir o fiscal do trabalho Evandro e servidora Francisca Barbosa ao município. Conf. memo. nº 062 de 25/11/2002
	PVH/ JARÚ/ PVH
	CARRO PÁLIO NBX - 5727
	Registros inconsistentes nas OBs 1787 e 1790/2002, indicando que ambas se referem ao período do PCD nº 508/NUSG

	519/NUSG
	11/11/02 a 15/11/02
	ADÃO RAMOS
 (Motorista) 
	4,5
	Para conduzir os fiscais do trabalho Evandro Afonso, Catarina Palha, Francisca Barbosa, ao município. Conf. memo. nº 063/ gectipa / drt / ro de 28/10/2002
	PVH/ ROLIM DE MOURA/ PVH
	CARRO PÁLIO NBX - 5727
	
	571/NUSG
	25/11/02 a 30/11/02
	DIRENE ALVES DA SILVA
	5,5
	A fim de atender processo do Ministério Público na elaboração de laudos. Conf. memo. nº 102/negur/drt/ro de 18/11/2002
	PVH/VILHENA/COLORADO/CEREJEIRAS/PVH
	CARRO PÁLIO NBX - 5727
	A prestação de contas do suprimento de fundos apresenta uma Nota Fiscal 007931, de 29/11/02, de um estabelecimento em Porto Velho/RO, o que permite presumir o retorno antecipado, portanto sujeito a restituição de diárias (Processo 46216.002071/2002-92) 

	572/NUSG
	25/11/02 a 30/11/02
	ADALMIR VICENTE DE OLIVEIRA
 (Motorista) 
	5,5
	Para conduzir a fiscal do trabalho Direne Alves. Conf. memo. nº 102/negur/drt/ro de 18/11/2002
	PVH/VILHENA/COLORADO/CEREJEIRAS/PVH
	CARRO PÁLIO NBX - 5727
	
	634/NUSG
	19/12/02 a
20/12/02
	ANTÔNIO MACEDO DE BRITO
 (Motorista) 
		Documento não fornecido à equipe de inspeção. A CGU/RO apontou que não há registros de que a viagem Porto Velho/Guajará-Mirim/Porto Velho tenha ocorrido, portanto sujeito a restituição de diárias, na forma do artigo 59, da Lei 8.112/90.

9.7. determinar à Secex/RO que monitore o cumprimento da determinação constante do item precedente, devendo representar ao Tribunal, caso constate irregularidades, e
9.8. com fundamento no art. 16, § 3º, da Lei 8.443/92 c/c o § 6º do art. 209 do Regimento Interno, remeter cópia dos elementos pertinentes à Procuradoria da República no Estado de Rondônia, para o ajuizamento das ações civis e penais que entender cabíveis". (g.n.) 
Após analisar o caso, a então SecexTrabalho - que havia assumido a instrução do feito - lançou aos autos a instrução de peça 33, propondo considerar cumpridas as determinações 9.1, 9.2, 9.3 e 9.6 do Acórdão 7168/2010-TCU-Segunda Câmara, arquivando-se os presentes autos.
O MP/TCU, por meio do Parecer de peça 36, divergiu da proposta, defendendo que:
	a) em relação ao item 9.6 do Acórdão 7168/2010-TCU-Segunda Câmara, fosse dado andamento ao processo de ressarcimento relativo a três servidores, sendo que à época havia indícios de recebimento indevido do total de 18,5 diárias;
	b) em relação ao item 9.2 do Acórdão 7168/2010-TCU-Segunda Câmara (desconto das multas aplicadas no valor individual de R$ 3.000,00) , o Parquet sugeriu determinar à unidade técnica que:
	b.1) notificasse a Superintendência para realizar o desconto em folha da dívida remanescente do servidor Manoel Ênio Pinheiro - uma vez que os pagamentos realizados até o momento teriam considerado 24 parcelas fixas de R$ 128,91, sem o cômputo de atualização monetária sobre o saldo devedor, o que resultaria em débito de R$ 588,90 (peça 35 - data de 2/4/2017) ;
	b.2) confirmasse, junto ao Siape, se houve o efetivo pagamento, mediante desconto em folha, do valor total da multa aplicada a Aécio Almeida Guimarães por meio do item 9.1 do Acórdão 7168/2010-TCU-Segunda Câmara, no valor original de R$ 3.000,00.
 
No que se refere ao item "a", o órgão jurisdicionado informou que nove responsáveis restituíram os valores das diárias (peça 20, p. 2-3 e 25; TC Processo 032.275/2011-0, peça 31) , sendo que dos três servidores que discordaram das devoluções, um deles (Alex Sales de Luna) não teria sido localizado após diversas tentativas e, quanto aos outros dois (Wilmo Alves e Moacir Perozzo) , estaria pendente de devolução o equivalente a uma diária cada, no valor histórico de R$ 57,28. Ademais, noticia que teria encaminhado os processos administrativos de cobrança ao TCU (peça 29) e que não possuiria cópias naquela repartição.
A este respeito, o MP/TCU alega, em síntese, que a unidade jurisdicionada deveria ter realizado sua notificação por edital e que o encaminhamento dos autos originais ao TCU não justifica a falta de continuidade da cobrança em relação aos referidos responsáveis, pois bastaria requerer, perante esta Corte, a restituição dos autos originais dos processos administrativos.
A despeito do reduzido valor e do lapso temporal observado, o item 9.6 da deliberação em tela foi expresso em determinar à unidade jurisdicionada que refizesse os cálculos e, caso os indícios de pagamentos indevidos não restassem afastados, fosse providenciado o ressarcimento das importâncias, após concessão do contraditório e ampla defesa, o que não está amplamente comprovado. 
Oportuno salientar que os Acórdão 5098/2014-TCU-Segunda Câmara e 1.588/2015-1ª Câmara concederam prorrogações do prazo para atendimento ao item 9.6 monitorado, não se tendo observado seu integral atendimento. 
Nestes termos, buscando-se preservar a eficácia das deliberações desta Casa, acolho a proposta ministerial, no sentido de considerar parcialmente cumprida a determinação do item 9.6 do Acórdão 7168/2010-TCU-Segunda Câmara, bem como determinar ao órgão que dê andamento aos processos de ressarcimento relativos aos servidores/ex-servidores, consoante anteriormente deliberado.
Relativamente ao item "b" supra, a unidade técnica confirmou - em relação ao Sr. Manoel Ênio Pinheiro - o pagamento de 24 parcelas de R$ 128,91 (total R$ 3.093,84) , os quais incidiram nas folhas dos meses de maio/2011 a setembro/2012 e de setembro/2016 a março/2017. Ocorre que o MP/TCU aponta ainda que remanesceu débito no valor aproximado de R$ 588,90 (peça 35) , em virtude da ausência do cômputo de atualização monetária sobre o saldo devedor. 
Quanto à multa aplicada a Aécio Almeida Guimarães, a despeito de o órgão jurisdicionado afirmar o pagamento do total de R$ 3.020,00 (peça 20, p. 8-19) , o MP/TCU observou que tais pagamentos não tratam da multa aplicada no presente processo, e sim da multa aplicada mediante o item 9.1 do Acórdão 3010/2009-TCU-Segunda Câmara, de minha relatoria - igualmente no valor de R$ 3.000,00 -, que tratou da tomada de contas simplificada da DRT/RO referente ao exercício de 2001. Não obstante, é provável que a dívida tenha sida paga, ao menos parcialmente, porquanto o desconto foi iniciado na folha de pagamento de maio/2011, no valor de R$ 128,91 (peça 14, p. 44) , não tendo sido encontrados comprovantes do desconto de outros meses.
Igualmente, acolho a proposta do Parquet especializado. 
A despeito da baixa materialidade envolvida, novamente faz-se mister zelar pela efetividade das deliberações desta Casa, eis que não há comprovação do desconto ou da constituição do processo de cobrança relativamente ao Sr. Aécio Almeida Guimarães. Para se ter ideia, os noticiados pagamentos iniciaram-se no mês de julho de 2010 (peça 20, p. 8-19) , sendo que a multa em questão foi aplicada no bojo do Acórdão 7168/2010-TCU-Segunda Câmara, proferido apenas em 30/11/2010, de sorte que não guardam correlação com a deliberação ora monitorada.
Quanto à multa aplicada ao Sr. Manoel Ênio Pinheiro, faz-se mister relembrar que, de acordo com a sistemática adotada pelo Tribunal (a exemplo da Decisão 1122/2000-Plenário, Relator Ministro Adhemar Ghisi) , é devida a atualização monetária sobre as multas aplicadas por esta Casa, tendo se observado, assim, um pagamento inferior ao quatum debeatur. 
Assim, considerando-se a possibilidade de não ter havido o integral pagamento da multa aplicada a Aécio Almeida Guimarães e que não foi comprovado o pagamento integral da multa aplicada a Manoel Ênio Pinheiro, havendo indicativo de saldo remanescente, acolho a proposta do MP de Contas de determinar à unidade técnica que confirme se houve o pagamento de outras parcelas mediante o desconto em folha do Sr. Aécio Almeida Guimarães e, ao final, notificar a SRTb/RO para realizar o desconto em folha da dívida remanescente dos servidores. 
	Ante o exposto, com vênias à unidade instrutiva, manifesto-me por que o Tribunal aprove o acórdão que ora submeto à deliberação deste Colegiado.
TCU, Sala das Sessões Ministro Luciano Brandão Alves de Souza, em 18 de maio de 2021.
AUGUSTO SHERMAN CAVALCANTI 
Relator